【裁判字號】    99,交聲,132
【裁判日期】    990323
【裁判案由】    交管條例聲異
【裁判全文】
臺灣板橋地方法院交通事件裁定         99年度交聲字第132號
原處分機關  交通部公路總局臺北區監理所
異  議  人
即受處分人  甲○○
上列受處分人因違反道路交通管理處罰條例案件，不服交通部公
路總局臺北區監理所中華民國98年12月22日北監自裁字第裁40-1
AF076098號裁決處分（原舉發案號：臺北市政府交通局北市交停
字第1AF076098號），聲明異議，本院裁定如下：
    主  文
異議駁回。
    理  由
一、原處分意旨略以：異議人即受處分人甲○○所有之車牌號碼
    0167-RF號自用小客車，於民國98年11月5日上午11時1 分許
    在臺北市○○○路○段，因有「於身心障礙專用停車位違規
    停車」之違規行為，經臺北市政府交通局停車管理處掣單逕
    行舉發，各依道路交通管理處罰條例第56條第1 項第10款、
    第4項（原處分漏載同條第4項）之規定，裁處罰鍰新臺幣（
    下同）1千2百元。
二、異議意旨略以：因當時急於下車，而未注意專用停車識別證
    不慎掉落車內，在此附上行照、駕照、身心障礙手冊及身心
    障礙者專用停車位識別證，以供查核驗證，尚請不予開罰繳
    納云云。
三、按汽車駕駛人於身心障礙專用停車位違規停車者，處600 以
    上1200元以下罰鍰，道路交通管理處罰條例第89條前段、第
    56條第1 項第10款分別定有明文。又使用身心障礙者專用停
    車位者，除掛有專用牌照之車輛外，應將專用停車位識別證
    置於汽車擋風玻璃明顯處或黏貼於機車車首，以供查核檢驗
    ；專用停車位識別證應由身心障礙者本人親自持用或家屬乘
    載身心障礙者本人時持用；前開家屬如未乘載身心障礙者本
    人時，不得使用專用停車位識別證；掛有專用牌照之車輛，
    由身心障礙者本人使用或乘載身心障礙者本人時，得使用身
    心障礙者專用停車位；違規佔用路邊停車場專用停車位者，
    由交通勤務警察、依法令執行交通稽查任務人員或交通助理
    人員依道路交通管理處罰條例第56條規定辦理，為身心障礙
    者專用停車位設置管理辦法第9 條、第12條、第14條第1 項
    所明定。而上該身心障礙者專用停車位設置管理辦法，係依
    身心障礙者保護法第48條第2 項規定，授權主管機關會同相
    關單位訂定。
四、異議人對其於上開時、地將車牌號碼0167-RF號自用小客車
    停放於身心障礙專用停車位，但未將身心障礙專用停車位識
    別證置放於明顯處以供查驗等情並不爭執，僅稱其身心障礙
    者專用停車位識別證係匆忙中掉落，始未依規定置放等情，
    有其提出中華民國身心障礙手冊及專用停車位識別證影本在
    卷可資佐證。然按交通管理處罰條例第89條係規定：「汽車
    駕駛人於身心障礙車輛殘障車位違規停車者…」，並非規定
    ：「不具身心障礙者身分者違規停放身心障礙停車位者…」
    ，顯然立法者所指違規情節，並不論汽車駕駛人實質上是否
    具身心障礙身分，而係指是否依上揭規定使用識別證，並出
    示識別證停放，縱且具有身心障礙身分者，若未依規定請領
    相關識別證並出示，亦不當然取得該停車位之使用資格，此
    觀身心障疑者保護法第48條規定：「…非領有專用停車位識
    別證明之身心障礙者或其家屬，不得違規佔用。…」甚明。
    而執司交通秩序之員警就停放之車輛，本難逐一查認其是否
    具有相關資格，更難期員警於駕駛人、乘客未在場之狀況下
    ，辨認該處停放之車輛，究係身心障礙者本人親自持用或家
    屬乘載身心障礙者本人持用，若責成執勤員警需逐一查核車
    籍，並原地守候駕駛人，以待辨認上揭事項，勢必力有未逮
    ，亦屬苛求。且依前揭法律規定使用身心障礙停車位者，除
    身心障礙者本人，尚包括其家屬，故以該識別證以判斷權利
    有無，除便利警方查核外，不失為客觀標準，抑且符合享受
    特別權利者，亦應盡其基本義務之公平原則，本件異議人所
    述縱認非虛，其行為仍已違反上開規定，應自負相當責任，
    無從僅以異議人空言否認之單方陳述，認為原舉發違誤。綜
    上所述，異議人違規情節明確，原處分並無違誤，自應駁回
    。
五、依道路交通管理處罰條例第87條第2項，道路交通案件處理
    辦法第19條，裁定如主文。
中    華    民    國    99    年    3     月    23    日
                   交通法庭  法  官  王偉光
以上正本證明與原本無異
如不服本裁定應於送達後5日內向本院提出抗告狀
                             書記官  陳宥伶
中    華    民    國    99    年    3     月    24    日

司法院資訊處製作；財團法人民間司法改革基金會備份。
